臺灣新北地方法院板橋簡易庭民事簡易判決
111年度板簡字第1812號
原      告  蘇春鳳  
訴訟代理人  王家敏律師

被      告  廖合寅





上列當事人間請求協同辦理車輛過戶登記等事件，本院於民國11
1年10月25日言詞辯論終結，判決如下：
    主      文
一、被告應偕同原告向交通部公路總局臺北區監理所辦理車牌號
    碼000-0000號(廠牌：中華、形式：FU2441H5A、引擎號碼：
    4G6954NSTS4514號)自用小客貨車車輛過戶登記予被告。
二、被告應代原告向新北市政府稅捐稽徵處繳納上開自用小客貨
    車一百一十一年牌照稅及牌照稅違稅/保證金合計新臺幣壹
    萬肆仟伍佰玖拾玖元。
三、被告應代原告向交通部公路總局臺北區監理所繳納上開自用
    小客貨車如附件所載之罰鍰及規費合計新臺幣肆萬貳仟陸佰
    元。
四、被告應給付原告新臺幣貳萬陸仟柒佰貳拾伍元，及自民國一
    百一十一年九月二十六日起至清償日止，按年息百分之五計
    算之利息。
五、訴訟費用由被告負擔。
六、本判決主文第二項至第四項得假執行；但被告如以新臺幣捌
    萬參仟玖佰貳拾肆元為原告供擔保，免為假執行。
    事實及理由
壹、程序事項：
　　按訴狀送達後，原告不得將原訴變更或追加他訴。但請求基
    礎事實同一、擴張或減縮應受判決事項之聲明，不在此限，
    此參諸民事訴訟法第255條第l項第2、3款之規定自明。查，
    本件原告起訴時，訴之聲明原為：「㈠、被告應偕同原告向
    交通部公路總局臺北區監理所辦理車牌號碼000-0000號（廠
    牌：中華、型式：FU2441H5A、引擎號碼：4G7954NSTS4514
    號）自小客貨車車輛過戶登記與被告。㈡、被告應代原告向
    新北市政府稅捐稽徵處繳納系爭自小客貨車111年牌照稅及
    牌照稅違稅/保證金合計新臺幣（下同）14,599元。㈢、被告
    應代原告向交通部公路總局臺北區監理所繳納系爭自小客貨
    車罰鍰及規費合計42,600元。㈣、被告應給付原告26,725元
    ，並自起訴狀繕本送達之翌日起至清償日止，按年息百分之
    五計算之利息。」等語，嗣於本院民國111年10月25日言詞
    辯論期日，變更訴之聲明為：「㈠、被告應偕同原告向交通
    部總局臺北區監理所辦理車牌號碼000-0000號自用小客貨車
    (廠牌：中華、形式：FU2441H5A、引擎號碼：4G6954NSTS45
    14號【原告誤載為4G7954NSTS4514號】，下稱系爭自小客貨
    車）車輛過戶登記予被告。㈡、被告應代原告向新北市政府
    稅捐稽徵處繳納上開自用小貨車111年牌照稅及牌照稅違稅/
    保證金合計14,599元。㈢、被告應代原告向交通部總局臺北
    區監理所繳納上開自用小貨車如附件所載之罰鍰及規費合計
    42,600元。㈣、被告應給付原告26,725元，及自起訴狀繕本
    送達翌日起至清償日止，按年息百分之五計算之利息。」等
    語。經核原告所為訴之變更，揆之前開規定，核無不合，均
    應予准許。
貳、實體事項：
一、原告主張：
㈠、緣兩造前因工作認識，於109年10月間，因被告欲購買系爭自
    小客貨車，但無法辦理汽車貸款，遂與原告約定，由原告出
    借其姓名供被告登記於被告所購買之車輛，並約定原告簽訂
    分期付款暨債權讓與契約，惟相關貸款繳納與車輛使用稅捐
    、行政罰鍰均由被告負擔。原告未曾使用上開自用小客貨車
    ，而係由被告自行管理、使用、收益，且貸款之繳納仍由被
    告繳納中，此有裕隆企業股份有限公司還款明細可稽。原告
    與被告間就系爭自小客貨車應為借名登記之法律關係。惟系
    爭自小客貨車自過戶至原告名下後，即有多筆牌照稅、汽車
    燃料稅、停車費及行政罰鍰，此有交通部台北區監理所板橋
    監理站罰單明細可稽，原告因收到法務部行政執行署新北分
    署執行命令，僅能先代其先繳納燃料稅及罰金，惟被告仍尚
    欠高達68筆罰單及牌照稅未繳，原告實在不堪其擾。原告多
    次請求被告將上開汽車之登記名義移轉，被告均置之不理。
㈡、經查，系爭車輛尚積欠：
  ⒈111年牌照稅及牌照稅違稅/保證金共14,599元（計算式為112
    30+3369），此有新北市政府稅捐稽徵處使用牌照稅查詢單
    可稽。
  ⒉109年至111年間（即借名登記時起至今）之違規及罰鍰共68
    筆計42,600元，此有交通部台北區監理所板橋監理站罰單明
    細可稽。
㈢、已代墊之費用共26,725元：
  ⒈110年欠繳牌照稅及滯納金部分，業經原告已代為繳納12,353
    元，此有新北市政府稅捐稽徵處110年全期使用牌照稅繳款
    書可稽。
  ⒉110年、111年燃料稅及逾期罰緩部分，業經原告已代為繳納1
    4,372元（計算式為2,000+12+6,180+6,180），此有交通部
    公路總局自行繳納款項收據可稽。
  3.綜上已代墊之費用共計：26,725元（12,353+14,372）。
㈣、綜上所述，被告應代原告向新北市政府稅捐稽徵處繳納111年
    牌照稅及牌照稅違稅/保證金合計14,599元，及被告應代原
    告向台北區監理所繳納罰緩合計42,600元，並給付原告業因
    代墊而已支付26,725元。
㈤、為此，依民法549條、民法546條第1、2項之法律關係提起本
    訴，並聲明：如主文第1項至第4項所示。
二、被告則以：目前還在分期付款中，被告沒有那麼多錢清償款
    項後過戶，原告自己同意要把名字借給被告的。罰單被告會
    處理，貸款被告都有繳等語置辯。並聲明：原告之訴駁回。
三、得心證之理由：
㈠、經查，兩造約定被告借用原告名義購買系爭車輛，系爭車輛
    由被告使用、收益，所有貸款繳納與車輛使用稅捐、行政罰
    鍰均由被告繳納。嗣被告未繳交111年牌照稅及牌照稅違稅/
    保證金共14,599元、109年至111年間之違規及罰鍰共計42,6
    00元，另原告已代繳納之費用共26,725元（110年欠繳牌照
    稅及滯納金12,353元；110年、111年燃料稅及逾期罰緩14,3
    72元）等情，有汽車車籍查詢單、8891中古車交易網截圖、
    分期付款暨債權讓與契約、裕隆企業股份有限公司還款明細
    、交通部台北區監理所板橋監理站罰單明細、新北市政府稅
    捐稽徵處使用牌照稅查詢單、新北市政府稅捐稽徵處110年
    全期使用牌照稅繳款書、交通部公路總局自行繳納款項收據
    等件在卷可稽，且為兩造所不爭執，堪信為真實。
㈡、按稱「借名登記」者，謂當事人約定一方將自己之財產以他
    方名義登記，而仍由自己管理、使用、處分，他方允就該財
    產為出名登記之契約，其成立側重於借名者與出名者間之信
    任關係，在性質上應與委任契約同視，倘其內容不違反強制
    、禁止規定或公序良俗者，固應賦予無名契約之法律上效力
    ，並類推適用民法委任之相關規定（最高法院98年度台上字
    第990 號民事判決意旨參照）。次按，當事人之任何一方，
    得隨時終止委任契約；受任人以自己之名義，為委任人取得
    之權利，應移轉於委任人；民法第549 條第1 項、第541 條
    第2 項分別定有明文。查兩造約定被告借用原告名義購買系
    爭車輛，系爭車輛由被告使用、收益，則兩造間成立借名登
    記契約。惟原告既已以起訴狀繕本送達為終止借名登記之意
    思表示，則原告類推適用民法第541條第2項規定，請求被告
    協同前往監理機關辦理系爭車輛之過戶登記予被告，即屬有
    據。
㈢、再按，受任人因處理委任事務，負擔必要債務者，得請求委
    任人代其清償，未至清償期者，得請求委任人提出相當擔保
    ，民法第546條第2項定有明文。又系爭車輛111年牌照稅及
    牌照稅違稅/保證金共14,599元、109年至111年間之違規及
    罰鍰共42,600元，兩造均未繳交；另原告已代繳納之費用共
    26,725元（111年欠繳牌照稅及滯納金12,353元；110年、11
    1年燃料稅及逾期罰緩14,372元），此亦屬原告因借名登記
    契約所負擔之債務，原告依上開規定請求被告代為清償11年
    牌照稅及牌照稅違稅/保證金14,599元、罰鍰及規費42,600
    元，並給付原告代墊之費用26,725元，亦屬有據。
四、綜上所述，原告依類推適用民法第541條第2項、546條第2項
    規定，請求：㈠、被告應偕同原告向交通部公路總局臺北區
    監理所辦理系爭車輛過戶登記予被告。㈡、被告應代原告向
    新北市政府稅捐稽徵處繳納系爭車輛111年牌照稅及牌照稅
    違稅/保證金合計14,599元。㈢、被告應代原告向交通部公路
    總局臺北區監理所繳納系爭車輛如附件所載之罰鍰及規費合
    計42,600元。㈣、被告應給付原告26,725元，及自起訴狀繕
    本送達翌日即111年9月26日起至清償日止，按年息百分之五
    計算之利息，均有理由，應予准許。
五、本件係依簡易訴訟程序為被告敗訴之判決，依民事訴訟法第
    389條第1項第3款規定，本判決主文第2至4項應依職權宣告
    假執行；並依同法第392條第2項規定，依職權為被告如預供
    擔保，得免為假執行之宣告。至本判決主文第一項為命被告
    被告應協同辦理車籍登記部分，應於判決確定後，由原告持
    確定判決單獨向監理機關申請辦理登記，視為已有向監理機
    關申請之意思表示，本院自毋庸為假執行之宣告，附此敘明
    。
六、本件事證已臻明確，兩造其餘攻擊防禦方法及舉證，核與判
    決結果無影響，爰不予一一論述，併此敘明。
七、訴訟費用負擔之依據：民事訴訟法第78條。
中　　華　　民　　國　　111 　年　　11　　月　　11　　日
臺灣新北地方法院板橋簡易庭
法  官 許珮育
以上為正本係照原本作成。
如不服本判決，應於送達後20日內，向本院提出上訴狀並表明上
訴理由，如於本判決宣示後送達前提起上訴者，應於判決送達後
20日內補提上訴理由書（須附繕本）。
中　　華　　民　　國　　111 　年　　11　　月　　13　　日
書記官  吳昌穆

附件